台灣屏東地方法院刑事判決　　　　　　　　　　　　　　九十一年度訴字第九七號
　　公　訴　人　臺灣屏東地方法院檢察署檢察官
　　被　　　告　甲○○
　　指定辯護人　本院公設辯護人　丁○○
右列被告因殺人未遂案件，經檢察官提起公訴（九十年度偵字第七九一五號），本院
判決如左：
    主  文
甲○○殺人未遂，累犯，處有期徒刑柒年。扣案之殺魚刀壹把沒收。
    事  實
一、甲○○曾因違反麻醉藥品管理條例案件，經最高法院以八十二年台上字第七三一
    號判決處有期徒刑六年確定，於民國（下同）八十二年三月三十一日入監服刑，
    於八十五年七月二日假釋，刑期至八十七年十一月十二日屆滿，以已執行論。甲○○猶不知悔改，因懷疑其妻楊金好（已於九十年十一月三十日判決離婚）與丙○○有染，而對丙○○心生怨懟，於九十年十二月十五日下午二時十分許，騎乘
    機車行經屏東縣新園鄉○○村○○路五二號丙○○住處，發現楊金好與丙○○、
    乙○○坐在該處客廳喝茶聊天，氣憤之餘頓萌殺機，竟基於殺人之故意，自其機
    車內取出殺魚刀一把，衝進入屋內，猝然朝丙○○左肩膀處猛砍一刀，並斥說「
    要給你死，再去投案」等語，丙○○一時驚慌以手擋刀，並起身欲逃出屋外，詎
    甲○○仍不罷休，又持刀接連揮砍丙○○後背、胸、腹部及頭部十餘刀，致丙○○當場腸子外洩血流如注，不支倒地；甲○○見其倒地不起，認已得逞，始騎車
    離去。丙○○因被砍殺十餘刀，致右心包膜穿孔傷、右第三、四肋骨骨折併血胸
    、腹部刀傷併胃穿孔傷、頭皮多處撕裂傷、雙前臂刀傷併腱及肌肉斷裂、雙肩關
    節肌肉斷裂傷及左頸裂傷，傷勢嚴重，經乙○○迅即報案送醫急救，始倖免於難
    。嗣為警據報趕赴現場處理，得悉楊金好之夫涉案後，甲○○始於同日下午二時
    二十分許，攜上開殺魚刀投案。
二、案經屏東縣警察局東港分局報請及丙○○訴請台灣屏東地方法院檢察署檢察官偵
    查起訴。
    理  由
一、訊據被告甲○○固不否認於右揭時、地持殺魚刀砍殺丙○○之事實，惟矢口否認
    有何殺人犯意，辯稱：伊因被罵而生氣砍人，伊原本只是要砍一刀就走，後來因
    為丙○○拉住伊脖子，所以才揮刀亂砍云云。經查：
  (一)右揭犯罪事實，除據被告坦承外，業據被害人丙○○指訴歷歷，並據證人乙○○
    、楊金好於警訊、偵查及本院審理時證述屬實，復有現場照片六張附卷可稽、被
    告行兇所用之殺魚刀一把扣案足憑，足認被告確有如事實欄所載之殺人未遂犯行
    。
  (二)1.按有無「殺人之犯意」為判斷殺人與傷害之第一要件，且包括有無死亡之預見
      。至被害人其傷痕之多寡、輕重如何、所受傷害之程度、是否為致命部位，僅
      足供認定有無殺意之參考，究不能據為絕對之標準，但加害人下手情形如何，
      於審究犯意方面，仍不失為重要參考資料（最高法院十八年上字第一三０九號
      、十九年上字第七一八號、二十年非字第一０四號判例意旨參照）。
    2.本件被害人丙○○確實受有右心包膜穿孔傷、右第三、四肋骨骨折併血胸、腹
      部刀傷併胃穿孔傷、頭皮多處撕裂傷、雙前臂刀傷併腱及肌肉斷裂、雙肩關節
      肌肉斷裂傷及左頸裂傷等傷害，送醫急救時呈休克狀態，手術後尚住進加護病
      房觀察，此有安泰醫院診斷證明書一紙附卷可稽；又被害人所受刀傷，部分深
      及胸腔、縱隔腔及腹腔，倘若無適當治療，將致生生命危險，此有安泰醫院九
      一東安醫字第００九六號函一紙附卷可稽；再被害人傷勢癒合後，明顯可見一
條長由胸部至腹部肚臍處之刀疤，左肩、右胸及背部亦可見較短之刀疤，此有
      照片二張在卷可參，綜上，足認被告之行為客觀上可能造成被害人死亡之結果
      。
    3.胸部、腹部乃人體要害，係臟器集中之所在，持刀加以刺穿，極易傷及臟器、
      失血過多致死，此為眾所週知之常識，被告主觀上亦不能諉為不知。本件被告
      持殺魚刀朝被害人之左肩猛砍一刀後，猶不罷手，再朝其胸部、腹部接續刺殺
      ，達數十刀之多，其中部分刀傷深及胸腔、縱隔腔及腹腔，已如前述，且被告
      於砍殺被害人時更出言表示「給你死」，此據證人乙○○證述在卷，足見被告
      用力之猛、殺意之堅，其於下手加害時顯有致人死亡可能之預見，而有奪取被
      害人性命之主觀犯意，尚難以未發生既遂之死亡結果，逕予推翻被告殺人犯意
      。
  (三)又被告當時係突然闖入被害人家中，以手勒住被害人後加以砍殺數十刀，而被害
    人並無反擊餘地等情，業據證人乙○○於偵查中證述：被告一進來沒有講話，就
    拿刀刺被害人左肩膀處，說「要給他死」，後來又刺他腹部，一直刺，很兇殘，
    當時丙○○腸子都外落了；於本院審理中復結證稱：被告用手臂把丙○○的脖子
    掐住，右手拿刀一直砍丙○○，一直到丙○○倒在地上，被告以為他已經死了才
    住手，且被害人根本無法反抗等語明確，核與證人楊金好於警訊中所稱：不知被
    告進入客廳，被告未出聲講話，看見他身體嚇一跳，一抬頭就看見被告一隻手勒
    住丙○○身體，另一隻手則拿刀砍丙○○等語相符，足見被告係猝然殺害被害人
    ，非因被罵而受激怒；且如被告並無殺人故意，在被害人手無寸鐵情況下，理應
    在砍殺被害人左肩一刀後停止行兇，然被告非但未住手，反進而刺殺被害人數十
    刀，直到被害人肚破腸流，倒地不起，益徵被告當時確有殺人之故意。
  (四)證據之取捨，應由法院自由判斷，被害人親屬之陳述，在法律上並無不得採取之
    限制，法院本於審理所得之心證，予以採用，不得謂其無證據能力，指為採證違
    法（最高法院二十二年上字第四四五三號判例參照）。本件案發之際，證人乙○○在場且親身經歷事件之始末，縱其屬被害人之表哥，在其所述與被告及被害人
    之供述相符之情形下，尚難認其作證時有偏頗或為不實證詞之情形；至證人楊金
    好雖與被告離婚且相處不睦，然其證詞既與乙○○、被告及被害人所述無何矛盾
    ，且無不實之處，即難遽論其證詞有何瑕疵，是證人乙○○及楊金好之證詞均可
    採信。
  (五)綜上所述，被告所辯，係屬避重就輕之詞，不足採信，其殺人未遂犯行堪以認定
    ，應依法論科。
二、核被告所為，係犯刑法第二百七十一條第二項、第一項之殺人未遂罪。被告曾因
    違反麻醉藥品管理條例案件，經最高法院以八十二年台上字第七三一號判決處有
    期徒刑六年確定，於八十二年三月三十一日入監服刑，於八十五年七月二日假釋
    ，刑期至八十七年十一月十二日屆滿，以已執行論，有台灣屏東地方法院檢察署
    刑案資料查註紀錄表、台灣高等法院被告全國前案紀錄表各乙紙在卷可按，其於
    五年之內再犯有期徒刑以上刑之本罪，為累犯，應依法加重其刑（殺人罪法定刑
    死刑、無期徒刑部分依法不得加重，僅就有期徒刑部分依法加重其刑）。被告已
    著手於殺人之行為之實施，而未生被害人死亡之結果，為未遂犯，應依刑法第二
    十六條前段之規定，按既遂犯之刑度減輕其刑，並依法先加後減之。爰審酌被告
    素行、犯罪之動機、目的、手段殘狠、造成被害人受有嚴重之致命傷害、其生活
    狀況、品行、智識程度、犯後猶飾詞卸責等一切情狀，量處如主文所示之刑。
三、扣案之殺魚刀一把，為被告所有，業據其供述在卷，且為其供犯罪所用之物，爰
    依刑法第三十八條第一項第二款之規定宣告沒收。
據上論斷，應依刑事訴訟法第二百九十九條第一項前段，刑法第二百七十一條第二項
、第一項、第二十六條前段、第四十七條、第三十八條第一項第二款，罰金罰鍰提高
標準條例第一條前段，判決如主文。
本案經檢察官呂乾坤到庭執行職務。
中      華      民      國    九十一    年      四      月     十五     日
                                    台灣屏東地方法院刑事第一庭
                                        審判長法  官  潘正屏
                                              法  官  林世民
                                              法  官  楊中琪
右正本證明與原本無異。
如不服本判決應於收受本判決送達後十日內向本院提出上訴書狀，其未敘述上訴理由
者，並得於提起上訴後十日內向本院補提理由書狀（均須按他造當事人之人數附繕本
 ）「切勿逕送上級法院」
                                             書記官   謝博興
中    華    民    國     九十一      年      四      月       十七     日
附錄論罪法條：刑法第二百七十一條第二項、第一項
中華民國刑法第二百七十一條
 (普通殺人罪)
殺人者，處死刑、無期徒刑或十年以上有期徒刑。
前項之未遂犯罰之。
預備犯第一項之罪者，處二年以下有期徒刑。
